【裁判字號】    95,易,1411
【裁判日期】    951207
【裁判案由】    業務侵占
【裁判全文】
臺灣士林地方法院刑事判決              95年度易字第1411號
公  訴  人  臺灣士林地方法院檢察署檢察官
被      告  乙○○
            甲○○
共      同
選任辯護人  黃宗正律師
上列被告因業務侵占案件，經檢察官提起公訴（94年度偵字第9
480 號），本院於訊問被告後，被告為有罪之陳述，經裁定認為
宜以簡式審判程序審理並判決如下：
    主  文
乙○○意圖為自己不法之所有，而侵占業務上所持有之物，處有
期徒刑陸月，如易科罰金以銀元參佰元即新臺幣玖佰元折算壹日
。緩刑貳年。
甲○○意圖為自己不法之所有，而侵占業務上所持有之物，處有
期徒刑陸月，如易科罰金以銀元參佰元即新臺幣玖佰元折算壹日
。緩刑貳年。
    事  實
一、本件犯罪事實及證據除引用檢察官起訴書（如附件）之記載
    外，另補充：被告2 人於本院審理時之自白，核與起訴書所
    載其他證據相符，足見被告2 人自白與事實相符，本件事證
    明確，被告犯行洵堪認定，應依法論科。
二、核被告乙○○、甲○○所為，均係犯刑法第336 條第2 項業
    務侵占罪。爰審酌被告2 人因一時貪念，侵佔他人財物，事
    後已坦承犯行，知所悔悟，及其犯罪之動機、手段、所生之
    危害、所得之不法利益、素行、生活狀況、智識程度等一切
    情狀，各量處如主文所示之刑，並諭知易科罰金之折算標準
    。末查被告2 人行為後，刑法第41條第1 項前段已修正為：
    「犯最重本刑為5年 以下有期徒刑以下之刑之罪，而受6 個
    月以下有期徒刑或拘役之宣告者，得以新臺幣1,000 元、
    2,000 元或3,000 元折算1 日，易科罰金。」，並於94年2
    月2 日修正公佈，於95年7 月1 日生效，核與被告行為時刑
    法第41條第1 項前段所規定：「以1 元以上3 元以下折算1
    日」，並適用修正前罰金罰鍰提高標準條例第2 條前段（現
    已刪除）：「就其原定數額提高為100 倍折算1 日」規定之
    結果，則本件被告行為時之易科罰金折算標準，應以銀元
    100 元以上300 元以下折算1 日，經折算為新臺幣後，應以
    新臺幣300 元以上900 元以下折算為1 日。比較新、舊法之
    結果，以95年7 月1 日修正公佈施行前之規定，較有利於被
    告，則應依修正後刑法第2 條第1 項前段，適用修正前刑法
    第41條第1 項前段規定，定其折算標準，附此敘明。
三、查被告2 人行為後，刑法於94年2 月2 日修正公佈，95年7
    月1日 施行，有關緩刑之規定，犯罪在新法施行前，新法施
    行後裁判，緩刑之宣告，應適用新法第74條之規定，有最高
    法院95年度第8 次刑事庭會議紀錄可考。查被告2 人前均未
    曾受有期徒刑以上刑之宣告，有卷附之臺灣高等法院被告全
    國前案紀錄表1 紙可按，因一時衝動誤蹈法網，經此偵、審
    教訓及刑之宣告，當知所警惕而無再犯之虞。此外，被告2
    人並均已將侵占所得之物品歸還予告訴人，有被告2 人所提
    出之收據（見偵卷第65、66頁）在卷可憑，堪認被告2 人誠
    有悔悟之心。本院因認其所受宣告之刑，以暫不執行為適當
    ，爰均併宣告緩刑2 年，以啟自新。
四、末按，修正刑法係自95年7 月1 日起施行，在此之前，刑法
    分則編有關罰金刑之貨幣單位係銀元；且依刑法分則編應處
    罰金者，應適用罰金罰鍰提高標準條例第1 條、第4 條之規
    定。亦即應按各該具體條文制定或修正之先後，定其提高之
    倍數。惟被告行為後，刑法施行法增訂第1 條之1 ，於95年
    6 月14 日 經總統公佈，並自同年7 月1 日起施行；該條規
    定：「中華民國94年1 月7 日刑法修正施行後，刑法分則編
    所定罰金之貨幣單位為新臺幣。94年1 月7 日刑法修正時，
    刑法分則編未修正之條文定有罰金者，自94年1 月7 日刑法
    修正施行後，就其所定數額提高為30倍。但72年6 月26日至
    94年1 月7 日新增或修正之條文，就其所定數額提高為3 倍
    」。亦即自95年7 月1日 起，刑法分則編所定罰金之貨幣單
    位，由原來之銀元改為新臺幣；且94年1 月7 日刑法修正時
    ，刑法分則編未修正之條文定有罰金者，自95年7 月1 日起
    ，有關罰金之數額提高為30倍。本件被告2 人係犯刑法第
    336 條第2 項之業務侵占罪，該罪有罰金刑之處罰，且自24
    年7 月1 日公佈施行後，即未再修正，依增訂刑法施行法第
    1 條之1 之規定，其罰金以新台幣為單位，數額應提高30倍
    。此與修正前之罰金以銀元為單位，適用罰金罰鍰提高標準
    條例之結果應提高10倍者，對被告而言，並無不利（新臺幣
    與銀元之比例為1 ：3 ，換算結果，亦為30倍）。依修正後
    刑法第2 條第1 項前段之規定，自應適用修正前之規定，附
    此敘明。
四、依刑事訴訟法第273 條之1 第1 項、第299 條第1 項前段、
    第310 條之2 、第454 條第2 項，刑法第2 條第1 項前段、
    第74條第1 項第1 款，修正前刑法第336 條第2 項、第41條
    第1 項前段，罰金罰鍰提高標準條例第1 條前段、修正前罰
    金罰鍰提高標準條例第2 條，現行法規所定貨幣單位折算新
    臺幣條例第2 條，判決如主文。
五、如不服本判決，應於判決送達後10日內，向本院提出上訴狀
    。
本案經檢察官張世和到庭執行職務。
中    華    民    國    95    年    12    月    7     日
                  刑事第二庭法  官  許碧惠
以上正本證明與原本無異。
如不服本判決，應於判決送達後10日內，向本院提出上訴狀。
                            書記官  徐仁豐
中    華    民    國    95    年    12    月    7     日
刑法第336條第2項
對於業務上所持有之物，犯前條第1 項之罪者，處6 月以上5 年
以下有期徒刑，得併科3 千元以下罰金。


司法院資訊處製作；財團法人民間司法改革基金會備份。
